臺灣高等法院民事判決
111年度簡易字第13號
原      告  梁媗晴  
訴訟代理人  梁紘銘  
原      告  陳品妤  
被      告  李冠穎  
上列當事人間請求侵權行為損害賠償事件，原告提起刑事附帶民
事訴訟，經本院刑事庭移送前來（110年度附民字第443號），本
院於民國111年4月6日言詞辯論終結，判決如下：
    主      文
被告應給付原告梁媗晴新臺幣貳萬元，及自民國一一０年十月二
十二日起至清償日止，按週年利率百分之五計算之利息。
被告應給付原告陳品妤新臺幣伍萬伍仟肆佰壹拾壹元，及自民國
一一０年十一月十日起至清償日止，按週年利率百分之五計算之
利息。
訴訟費用由被告負擔。
    事實及理由
壹、程序方面
一、按關於財產權之訴訟，其標的金額在新臺幣（以下未提及幣
    別時，均同）50萬元以下者，適用民事簡易程序，民事訴訟
    法第427條第1項定有明文。本件原告梁媗晴、陳品妤（下分
    稱姓名，合稱原告）係於刑事訴訟第二審程序（本院110年
    度上訴字第3029號刑事案件，下稱系爭刑事案件），始提起
    本件附帶民事訴訟，經本院刑事庭依刑事訴訟法第504條第1
    項前段規定裁定移送民事庭，是以，本件應適用簡易程序之
    第二審程序為審判。
二、次按不變更訴訟標的，而補充或更正事實上或法律上之陳述
    者，非為訴之變更或追加，民事訴訟法第256條定有明文。
    原告陳品妤之起訴聲明原為：被告應給付原告美金1890元，
    並自起訴狀繕本送達之翌日起以年息5%計算之利息（見本院
    110年度附民字第443號卷〈下稱附民卷〉第15頁），經刑事庭
    裁定移送民事庭審理，其於準備期日以言詞修正起訴聲明為
    ：被告應給付原告5萬5411元，及自民國110年11月4日以言
    詞提起附帶民事訴訟筆錄繕本送達被告翌日起至清償日止按
    年息5%計算之利息（見本院卷第32頁），其僅係將請求損害
    賠償數額由美金改為以新臺幣計價，且卷內所示匯入被告帳
    戶內之金錢數額確為5萬5411元，堪認其僅屬更正法律上之
    陳述，非為訴之變更或追加，於法自應准許。
三、被告經合法通知，未於言詞辯論期日到場，核無民事訴訟法
    第386條所列各款情形，爰依原告之聲請，由其一造辯論而
    為判決。
貳、實體方面
一、原告主張：被告於109年7、8月間，在宜蘭縣冬山鄉某全家
    便利商店，以店到店方式，將其所申設之臺灣銀行帳號000-
    000000000000號帳戶（下稱系爭帳戶）之存摺、提款卡（含
    密碼）寄送予臉書(FACEBOOK)暱稱「林代書」之真實姓名、
    年籍不詳人士（下稱「林代書」），而容任他人將系爭帳戶
    作為詐騙不特定人匯款及取得贓款、掩飾犯行之人頭帳戶。嗣
    詐騙集團成員以通訊軟體LINE軟體分別與梁媗晴、陳品妤聯
    繫，佯稱有投資平台可投資賺錢，致梁媗晴、陳品妤分別陷
    於錯誤，於109年12月28日依該詐騙集團成員指示，均以網
    路轉帳方式，梁媗晴匯款2萬元、陳品妤匯款5萬5411元（依
    當時匯率計算為美金1890元），均至系爭帳戶內，而受有財
    產上損害，爰均依民法侵權行為損害賠償之法律關係，請求
    被告負損害賠償之責。梁媗晴起訴聲明：被告應賠償梁媗晴
    2萬元，並自起訴狀繕本送達被告之翌日起至清償日止按年
    息5%計算之利息。陳品妤起訴聲明：被告應給付陳品妤5萬5
    411元，及自110年11月4日言詞提起附帶民事訴訟筆錄繕本
    送達被告之翌日起至清償日止按年息5%計算之利息。
二、被告未於本院準備程序及言詞辯論期日到庭，亦未提出書狀
    為任何聲明及陳述。
三、得心證之理由：
　㈠查原告主張之上開事實，業據原告於系爭刑事案件中指述在
    卷；就梁媗晴部分，有梁媗晴於警詢之證言、其提供予偵查
    機關之匯款明細、匯入系爭帳戶之交易明細、與詐騙集團成
    員對話紀錄翻拍照片在卷可稽，就陳品妤部分，有陳品妤於
    警詢之證言、其提供予偵查機關之匯款明細、匯入系爭帳戶
    之交易明細、與詐騙集團成員對話紀錄翻拍照片附卷可參，
    及被告於本院刑事庭準備程序及審理時自白內容存卷足佐，
    業經本院調取系爭刑事案件全案電子卷證資料查閱無誤，且
    有前述卷宗影本節本在卷足憑（見本院卷第53至186頁）；
    被告前揭行為，業經本院刑事庭以110年度上訴字第3029號
    刑事判決，認定被告係犯刑法第30條第1項前段、第339條第
    1項之幫助詐欺取財罪，及刑法第30條第1項前段、洗錢防制
    法第14條第1項之幫助一般洗錢罪（2罪為想像競合犯），從
    一重以幫助一般洗錢罪處斷，判處有期徒刑3月，併科罰金2
    萬元確定，有判決書附卷可查（見本院卷第7至15頁）。是
    以，原告主張自己因遭詐騙集團成員詐騙而以網路轉帳匯款
    入被告之系爭帳戶，梁媗晴匯款2萬元、陳品妤匯款5萬5411
    元（依當時匯率計算為美金1890元），受有財產損害等情，
    確屬真實可信。又被告已於相當時期受合法通知，未於本院
    準備程序及言詞辯論期日到場，亦未提出書狀為任何爭執，
    是以，本院綜合上開證據調查結果，自堪信原告前揭主張均
    為真實。　
　㈡按因故意或過失，不法侵害他人之權利者，負損害賠償責任
    。數人共同不法侵害他人之權利者，連帶負損害賠償責任。
    不能知其中孰為加害人者，亦同。造意人及幫助人，視為共
    同行為人。民法第184條第1項前段、第185條第1項、第2項
    分別定有明文。另按連帶債務之債權人，得對於債務人中之
    一人或數人或其全體，同時或先後請求全部或一部之給付。
    民法第273條第1項亦有明定。本件被告知悉一般人均得以自
    己名義申設金融帳戶，並預見提供帳戶予他人使用，將可能
    幫助他人用於掩飾或隱匿該他人因自己重大犯罪所得之財物
    或財產上利益，仍基於幫助詐欺取財及幫助洗錢之不確定故
    意，提供系爭帳戶供「林代書」等詐騙集團成員使用，而詐
    騙集團成員對原告施行詐術，致原告陷於錯誤而匯款至系爭
    帳戶，旋由詐騙集團成員提領一空，原告因此受有財產損害
    ，足認被告提供系爭帳戶予詐騙集團成員之不法行為，與原
    告因遭詐騙所受財產上損害之間，具有相當因果關係。被告
    所為在刑事上須負幫助詐欺取財罪及幫助洗錢罪之刑事責任
    ，在民事上則本於幫助人身分視為共同侵權行為人，須與實
    際為詐騙行為之詐騙集團成員連帶負損害賠償責任，則原告
    依侵權行為損害賠償之法律關係，對於連帶債務人中之被告
    請求全部損害賠償之給付，於法洵屬有據。從而，原告梁媗
    晴請求賠償2萬元，原告陳品妤請求賠償5萬5411元，自屬有
    理。
　㈢末按給付無確定期限者，債務人於債權人得請求給付時，經
    其催告而未為給付，自受催告時起，負遲延責任。其經債權
    人起訴而送達訴狀，或依督促程序送達支付命令，或為其他
    相類之行為者，與催告有同一之效力。民法第229條第2項定
    有明文。又遲延之債務，以支付金錢為標的者，債權人得請
    求依法定利率計算之遲延利息。但約定利率較高者，仍從其
    約定利率；而應付利息之債務，其利率未經約定，亦無法律
    可據者，週年利率為百分之5，為同法第233條第1項及第203
    條所明定。查原告請求被告給付之金額，並無確定之清償期
    可據，故被告應自受催告時起負遲延責任，而原告梁媗晴之
    起訴狀繕本係於110年10月21日送達被告，原告陳品妤言詞
    提起附帶民事訴訟之筆錄影本係於110年11月9日送達被告，
    有送達證書在卷可稽（見附民卷第45、17頁）。是以，原告
    梁媗晴就2萬元請求自110年10月22日起至清償日止，原告陳
    品妤就5萬5411元請求自110年11月10日起至清償日止，均按
    週年利率5％計算遲延利息，係屬有理。　
四、綜上所述，原告均依侵權行為之法律關係，原告梁媗晴請求
    被告賠償其2萬元，及自110年10月22日起至清償日止按週年
    利率5%計算之利息，原告陳品妤請求被告賠償其5萬5411元
    ，及自110年11月10日起至清償日止按週年利率5%計算之利
    息，均為有理由，應予准許。　
五、本件事證已臻明確，兩造其餘攻擊或防禦方法及所用證據，
    經本院斟酌後，認為均不足以影響本判決結果，爰不予逐一
    論列，附此敘明。
六、據上論結，本件原告之訴為有理由，依民事訴訟法第463條
    、第385條第1項前段、第78條，判決如主文。
中　　華　　民　　國　　111 　年　　4　　 月　　27　　日
                  民事第十九庭
                        審判長法  官  魏麗娟
                              法  官  郭佳瑛
                              法  官  張婷妮
正本係照原本作成。
不得上訴。
中　　華　　民　　國　　111 　年　　4 　　月　　28　　日

　　　　　　　　　　　　　    書記官  張英彥